臺灣嘉義地方法院民事裁定　100年度消債更字第3號
聲　請　人　黃怡綸
上列聲請人因消費者債務清理更生事件，本院裁定如下：
    主  文
聲請人黃怡綸自中華民國一百年二月二十五日下午三時起開始更
生程序。
命本院司法事務官進行本件更生程序。
    理  由
一、按債務人不能清償債務或有不能清償之虞者，得依本條例所
    定更生或清算程序，清理其債務，消費者債務清理條例第3
    條定有明文。再按債務人與金融機構協商成立者，不得聲請
    更生或清算。但因不可歸責於己之事由，致履行顯有重大困
    難者，不在此限；本條例施行前，債務人依金融主管機關協
    調成立之中華民國銀行公會會員辦理消費金融案件無擔保債
    務協商機制與金融機構成立之協商，準用前項之規定；債務
    人無擔保或無優先權之債務總額未逾新臺幣一千二百萬元者
    ，於法院裁定開始清算程序或宣告破產前，得向法院聲請更
    生；法院開始更生程序之裁定，應載明其年、月、日、時，
    並即時發生效力，復為同條例第151條第5、6項，第42條第1
    項及第45條第1項所明定。
二、本件聲請人向本院聲請更生，主張：其有不能清償債務情事
    ，於消費者債務清理條例施行前，曾依照金融主管機關協調
    成立之中華民國銀行公會會員辦理消費金融案件無擔保債務
    協商機制（下稱債務協商機制），與匯豐（台灣）商業銀行
    股份有限公司（下稱匯豐銀行）等金融機構成立協商，約定
    自民國95年6月10日起，分100期，每月清償新臺幣（下同）
    29,794元，然聲請人每月收入由45,000元減少為30,000元，
    扣除每月生活支出24,818元，僅餘5,182元，根本無力再繼
    續清償該協商金額，遂於96年6月起毀諾，是聲請人有顯屬
    因不可歸責於己之事由致履行顯有重大困難，且其無擔保或
    無優先權之債務總額未逾1,200萬元，復未經法院裁定開始
    清算程序或宣告破產，為此，依消費者債務清理條例提出本
    件之聲請等語。經查：
（一）聲請人主張其目前所負無擔保或優先權債務總金額為3,08
      2,052元，前於消費者債務清理條例施行前，依債務協商
      機制與匯豐銀行等成立協商，依雙方簽立之協議書，約定
      債務人自95年6月起，分100期，利率0％，每月10日應償
      還29,794元，嗣聲請人於96年6月毀諾等情，業經聲請人
      提出債權人清冊1份、匯豐銀行提出聲請人無擔保還款協
      議書、無擔保債務還款計畫書各1份等附卷足憑，經核無
      訛，堪信為真。
（二）聲請人又主張其目前以水電臨時工為業，每月收入並不固
      定，目前每月收入僅有約22,000元乙節，雖據其提出收入
      切結書為證，惟聲請人自陳97年、98年薪資所得為每月30
      ,000元，且於99年6月24日向債權人匯豐銀行申請個別協
      商一致性方案時提出之收入證明切結書亦記載聲請人每月
      收入為30,000元，此有匯豐銀行100年2月8日陳報狀所附
      「收入切結證明書」在卷可按，故本院認聲請人每月收入
      應以30,000、22,000之平均值即26,000元【計算式：《30
      ,000 +22,000》/2=26,000】計算為允當。
（三）就聲請人主張每月必要支出部分，按消債條例之立法意旨
      ，乃在於幫助陷於經濟上困境之債務人，得藉由更生或清
      算程序，走出經濟困境，避免走向絕路，實現憲法所保障
      之生命權，其並非在幫助債務人保持其舊有之生活水平，
      因此在考量所謂之「生活必要性支出」，自以維持一般人
      最低生活水平所需為準，否則對債權人即屬不公，而在扶
      養費支出之考量上，亦應以實際上確有受扶養必要之支出
      為準，其與法定扶養義務自當加以區別。
   1、聲請人主張每月支出膳食費4,500元部分，雖未提出相關
      單據可茲佐證，然本院審酌飲食確為每日必要支出，並參
      酌目前社會物價，認聲請人主張之金額尚屬合理，應予准
      許。
   2、勞健保費部分，聲請人主張每月支付勞保費288元、健保
      費262元乙節，業據其提出聲請人之勞工保險投保資料表
      、勞工保險普通事故保險費及就業保險費合計之被保險人
      與其投保單位分擔金額表，以及全民健康保險費負擔金額
      表為憑，堪信屬實，應予准許。
   3、聲請人主張每月支出職業上必需之交通費4,800元，並提
      出加油之統一發票附卷佐證，本院審酌聲請人從事水電工
      為業之工作性質及必要性，其主張其必須以汽車代步而支
      出油費乙節，並非虛妄，然聲請人目前負有鉅額債務，理
      應樽節開支，且參酌其提出之99年11月-12月加油統一發
      票，平均每月約3,000元，故聲請人交通費應以每月3,000
      元為適當，逾此部分應予剔除。
   4、稅賦部分，聲請人主張支出汽車牌照稅及燃料稅每月1,45
      3元乙節，業據提出財產目錄、汽車行照及自用小客車牌
      照稅、燃料費稅率表為證，經核無誤，應予准許。
   5、聲請人主張每月支付行動通信費1,570元，雖提出中華電
      信100年1月繳費通知單為證，然金額為184元，本院參酌
      聲請人從事之工作性質確有使用行動電話聯絡之必要，故
      此部分以每月1,000元為准許，逾此部分應予剔除，不列
      入必要支出。
   6、房租部分，聲請人主張每月支出租金3,000元、管理費及
      停車位1,484元等語。本院審酌聲請人並未提出房屋租賃
      契約為證，且其自陳其現住於朋友家中，因以質押保單借
      款予朋友，朋友並未向其收取租金等情，有聲請人100年2
      月15日陳報狀在卷可稽，故聲請人主張應負擔租金及管理
      費等情，無足憑採，應予剔除。另聲請人主張每月支出停
      車位租金1,000元等語，雖提出虎尾新市鎮公寓大廈管理
      委員會汽車停車位租費收據為憑，然聲請人既已知負有鉅
      額債務無法清償，即應思樽節開支，而衡諸社會常情，租
      用車位顯非屬維持生活之必要支出項目，是本院認於聲請
      人已負擔鉅額債務情形下，租用車位非屬必要支出，此部
      分亦應予剔除。
   7、聲請人主張每月支出水費、電費合計627元，且均係與其
      配偶張美蘭共同分擔後應支出之金額，有台灣自來水公司
      繳費資料表、台灣電力公司電費查詢資料表附卷為憑，本
      院審酌聲請人目前雖無與其前配偶同住，惟水、電費用為
      日常生活之必要支出，而聲請人與友人共同居住，亦需分
      擔水電費用，該金額尚屬合理，故准予認列。
   8、扶養費用部分，聲請人主張其須負擔其子女黃于禎、黃新
      育等扶養費用，與前配偶分擔後，每月均各3,417元等語
      。聲請人其子女黃于禎87年4月生、黃新育90年2月生，均
      係未成年人，此有聲請人子女之戶籍謄本附卷可憑，是聲
      請人主張支出其子女扶養費等語，堪屬可採，應予准許，
      是聲請人每月應負擔扶養費用合計6,834元。
   9、另經核聲請人名下有汽車1輛，南山人壽保險股份有限公
      司Ｚ000000000保險單1份，惟該車輛係1997年出廠，係已
      逾10年之老舊車輛，另保單價值準備金亦有借款199,000
      元，此有聲請人財產歸屬資料清單、聲請人保單借款合約
      書附表在卷可按，是上開價值總和顯不足清償聲請人聲請
      時無擔保或無優先權債務總額3,082,052元，是債務人主
      張不能清償等情，堪屬有據。
（四）綜上，聲請人每月之必要費用合計為17,964元（計算式：
      4,500+3,000+550+1,453+1,000+627+6,834＝17,964）。
三、綜上所述，以聲請人每月收入26,000元，清償前揭協商每月
    應清償之金額29,794元，尚嫌不足，更遑論支付前開生活必
    要費用，是債務人主張其有不可歸責於己之事由，致履行前
    揭協商之清償方案顯有重大困難乙節，應可相信。另匯豐銀
    行雖有提出之180期，0%利率，月付16,000至18,000元之個
    別協商一致性方案，然聲請人每月收入扣除每月必要支出17
    ,964元後，僅餘8,036元，與上開匯豐銀行還款之金額16,00
    0元至18,000元，差距甚大，實不足以支付該協商款項，況
    聲請人尚須償還其他金融機構債權，聲請人顯無力履行，堪
    認聲請人確有不能清償債務之情事或有不能清償之虞。從而
    ，債務人既有不能清償債務之情事，之前雖與各債權銀行達
    成協議，但因不可歸責於己之事由，致履行上開協議顯有重
    大困難，自應允其於消費者債務清理條例施行後，選擇以更
    生程序清理其債務，藉以妥適調整債務人與債權人及其他利
    害關係人間之權利義務關係，保障債權人獲得公平受償，並
    謀求債務人經濟生活之重建復甦機會。此外，本件又查無債
    務人有消費者債務清理條例第6條第3項、第8條或第46條各
    款所定駁回更生聲請之事由存在，則債務人聲請更生，於法
    尚無不符，應予准許。次按法院裁定開始更生或清算程序後
    ，得命司法事務官進行更生或清算程序，消費者債務清理條
    例第16 條第1項前段定有明文，本件更生之聲請，業經本院
    裁定准許開始更生程序，爰依前揭規定，命法事務官進行本
    件更生程序，爰裁定如主文。
中    華    民    國   100    年    2     月    25    日
                  民事第二庭    法  官  黃仁勇
以上為正本係照原本作成。
本件不得抗告。
本裁定已於民國100年2月25日下午3時公告。
中    華    民    國   100    年    2     月    25    日
                                書記官  黃意雯